臺灣高等法院高雄分院刑事判決　　　　　九十三年度上訴字第五一四號
　　上　訴　人　臺灣高雄地方法院檢察署檢察官
　　被　　　告　乙○○
　　指定辯護人　本院甲設辯護人　 孫妙岑
右上訴人因被告違反毒品危害防制條例案件，不服臺灣高雄地方法院九十一年度重訴
字第三二號中華民國九十三年四月二十八日第一審判決（起訴案號：臺灣高雄地方法
院檢察署八十八年度偵緝字第一七八三號），提起上訴，本院判決如左：
      主      文
上訴駁回。
      理      由
一、本案經本院審理結果，認第一審判決被告無罪，並無不當，應予維持，並引用第
    一審判決書記載之理由。
二、檢察官上訴意旨略以被告確有與大陸地區人民綽號「老莫」及香港地區人民綽號
    「雄哥」（或「阿雄」、張俊雄）之不詳姓名成年男子，於民國八十五年七月六
    日至同年月十七日間，在大陸地區，以三十萬元港幣之代價，出賣海洛因磚三塊
    予黃勇成（現由台灣高等法院台南分院審理中）等情，業經台灣高等法院台南分
    院審認綦詳，有台灣高等法院台南分院九十二年度上重更（八）字第一一四號判
    決可稽。是原審認定事實難認妥適，請將原判決撤銷，另為適當之判決等語。
三、經查：上述台灣高等法院台南分院九十二年度上重更八字第一一四號判決，業經
    最高法院撤銷，另案被告黃勇成販毒案，刻在該院審理中，有該被告之前案紀錄
    表在卷可稽；故上述判決，業經最高法院撤銷而失其效力，上訴人仍執失效之判
    決做為依據，自無可取；況上述判決，並未記載被告如何與「老莫」「雄哥」分
    受三十萬之港幣，或如何分擔交付毒品之犯行，自難認被告有不法牟利之販毒犯
    行；再起訴書係指被告於八十五年七月間，以不詳方式前往大陸地區販毒，惟被
    告於該七月間，人在台灣，業經原審述綦詳，本院審理時，上訴人復以被告縱
    在台灣，亦可與大陸地區之「老莫」「雄哥」連絡云云，惟上訴人並未舉證被告
    與「老莫」「雄哥」連絡之事實，顯無從認為實在，此外又查無其他任何積極之
    證據，足認被告有上述犯行，因此原審以不能證明被告犯罪而諭知無罪之判決，
    核無不合。檢察官上訴意旨，仍執前詞指摘原判決不當，為無理由，應予駁回。
據上論結，應依刑事訴訟法第三百六十八條、第三百七十一條，判決如主文。
本案經檢察官彭南雄到庭執行職務。
中    華    民    國     九十三     年       八       月       十七     日
                              臺灣高等法院高雄分院刑事第八庭
                                  審判長法官  郭雅美
                                        法官  張意聰
                                        法官  江泰章
右正本證明與原本無異。
檢察官如不服本判決應於收受本判決後十日內向本院提出上訴書狀，其未述上訴理
由者，並得於提起上訴後十日內向本院補提理由書狀（均須按他造當事人之人數附繕
本)「切勿逕送上級法院」。
                                      書記官  陳金卿
中    華    民    國     九十三     年       八       月       十八     日
                                                                     Ａ
附件：
臺灣高雄地方法院刑事判決                        九十一年度重訴字第三二號
    甲  訴  人  臺灣高雄地方法院檢察署檢察官
    被      告  乙○○  男  五十三歲（民國○○○年○月○○日生）
                        住高雄市○○區○○里○○路十七號
                        居高雄市○○區○○路三一號三樓之二
                        身分證統一編號：Ｐ一0000000號
    選任辯護人  賴鴻銘律師
                莊信泰律師
                黃俊達律師
右列被告因違反毒品危害防制條例案件，經檢察官提起甲訴（八十八年度偵緝字第一
七八三號），本院判決如左：
    主  文
乙○○無罪。
    理  由
一、甲訴意旨略以：被告乙○○於民國（下同）八十五年七月間，以不詳方式前往大
    陸地區後，因黃勇成、謝賀鑄及陳信南（另經提起甲訴，現由台灣高等法院台南
    分院審理中）等人共同謀議從大陸地區走私毒品海洛因輸入臺灣販賣牟利。乙○
    ○即與真實姓名不詳綽號「老莫」、「雄哥」等大陸地區及香港地區人民共同基
    於意圖營利之犯意聯絡，於八十五年七月六日至同年月十七日之間，在大陸地區
    ，以三十萬元港幣之代價，販賣第一級毒品海洛因磚三塊予黃勇成及謝賀鑄。陳
    信南則趁寶成甲司第九廠經理董福一（業經法院判處罪刑確定），於八十五年七
    月四日至同年月十日前往大陸地區出差之際，與之商議，欲將海洛因夾藏在裕元
    甲司自大陸裝運鞋材至臺灣之寶成甲司貨櫃內，私運至寶成甲司第九廠，由董福
    一接應，交由陳信南處理，代價為新台幣十萬元，董福一雖明知該物品係毒品海
    洛因，惟礙於情面，乃基於幫助陳信南等三人運送毒品之意思，應允俟毒品海洛
    因運到時告知陳信南取貨。第一次由不知情之該甲司助理（小妹）聶豔君於八十
    五年七月十七日將上開購得之海洛因磚中之二塊（其中一塊敲割成大小不一之十
    三小塊，計淨重一六一．五三甲 、純度六七‧四二％、純質淨重一０八．九０
    甲克、包裝重一五．四四甲克，餘另海洛因一塊淨重三四四．五二甲克、純度六
    七‧四二％、純質淨重二三二．二八甲克、包裝重二二．二七甲克）夾藏在裕元
    甲司自大陸地區裝運鞋材至臺灣之寶成甲司貨櫃內，於八十五年七月二十三日入
    境私運至寶成甲司第九廠，並由董福一於當日透過不知情之許素香告知陳信南上
    情，由陳信南取得上開輸入之海洛因後，再由陳信南於八十五年七月二十五日交
    予黃勇成，黃勇成得手後私取其中之一小塊（重二甲克）於身，餘海洛因一塊及
    十二小塊則藏置於高雄市○○街十二巷二八號其租居處所，以便俟機出售。嗣於
    八十五年八月五日由臺灣臺南地方法院檢察署（以下簡稱台南地檢署）檢察官指
    揮法務部調查局臺南縣調查站調查員至高雄市○○○路三四號之「蕾迪賓館」前
    查獲謝賀鑄、黃勇成，並由黃勇成身上扣得尚未出售之該海洛因一小塊。又依謝
    賀鑄、黃勇成之供述，至前開高雄市○○街十二巷二八號黃勇成居住處所取出扣
    得尚未出售之該海洛因一塊及十二小塊。第二次於八十五年八月初，黃勇成、謝
    賀鑄、陳信南又共同承上揭私運、運輸毒品之概括犯意聯絡，由該綽號「老莫」
    男子本人或叫不詳姓名成年男子將上開購得之海洛因磚中另一塊海洛因（淨重三
    五一．三一甲克、純度五二‧一０％純質淨重一八三．０三甲克、包裝重九．八
    五甲克）亦夾藏在裕元甲司自大陸地區裝運鞋材至臺灣之寶成甲司貨櫃內由香港
    轉運，於同年八月五日運抵高雄關貨櫃碼頭，臺南縣調查站調查員又於八十五年
    八月六日前往高雄關貨櫃碼頭在寶成甲司所有貨櫃內查扣該海洛因一塊等語，因
    認被告涉犯肅清煙毒條例第五條第一項之販賣毒品罪。
二、甲訴人認被告涉有前揭犯行，係以：
    (一)證人即另案被告謝賀鑄於八十五年八月六日在台南地檢署八十五年度偵字第九
      ○六四號案件偵查中供稱：「黃勇成在八十五年三月底四月初說要出資買「四
      號」，要我幫他找，當時我不太熟悉，後來遇到乙○○，：：：我就問他毒品
      的來源，他說有朋友做這個生意，要幫我介紹，他就留香港00000000
      呼叫９７的呼叫器號碼給我，我在八十五年五月中旬到大陸深圳與『阿雄』見
      面，見面後就說好條件，他說要將貨交給我，但隔天就避不見面，後來乙○○
      又介紹一個叫『小林』，但也沒有成功，陳信南後來幫我介紹一個叫『老莫』
      ，『老莫』有拿樣品來，黃勇成就從臺灣到大陸看樣品，因品質不好，也沒有
      談成功，後來在八十五年七月四日我與黃勇成一起去找叫『阿雄』的人，這一
      次就有談成功。」
    (二)證人即另案被告黃勇成於台灣台南地方法院八十五年度重訴字第二四號案件調
      查時供稱：「（你與陳信南、董福一、謝賀鑄、林啟南共同進口海洛因販賣？
      ）是我到大陸要買海洛因，因沒錢，所以謝賀鑄資助我，是由大陸賣海洛因給
      我的人找貨櫃運來臺灣的，到臺灣後是大陸的人通知我去拿的，與另三人無關
      。」「（三塊海洛因是你去買的？）是的，我去深圳買的，只有我一個人去買
      。」等語（見該案卷第十五頁背面、第二一五頁）；於台灣高等法院台南分院
      （以下簡稱台南高分院）八十六年度上重更（一）字第三○七號案件調查時供
      稱：「（有看過毒品樣品？）有的，我與『老莫』、『雄哥』（張俊雄）、乙
      ○○、『小李』接洽過。」等語（見該案卷第五一頁、第一三七頁）；於台南
      高分院八十九年度上重更（五）字第三六一號案件調查時供稱：「（本件毒品
      海洛因是你買的還是謝賀鑄買的？）我一個人在八十五年七月二十一日下午五
      、六點在砲台山卡拉ＯＫ買的。」「（誰介紹你認識乙○○？）老莫。老莫知
      道我有船，所以介紹乙○○給我認識。」「（你毒品是不是經過乙○○的介紹
      向「雄哥」買的？）雄哥、老莫、乙○○是同夥。」「（你們二位（指黃勇成
      及謝賀鑄）是不是一起去找『雄哥』購買海洛三塊？）我自己一個人去買，之
      後謝賀鑄以為我去買中藥，隔了二、三天我才告訴他。」「（你什麼時候去買
      的，是不是八十五年七月四日？）八十五年七月二十一日。」「（八十五年七
      月四日你有沒有跟謝賀鑄去找『阿雄』？）八十五年七月四日我人在臺灣。」
      「（『阿雄』是不是在臺灣？）『阿雄』是香港籍。」「（你們買三塊海洛因
      是不是託「老莫」分二次運到台灣，第一次運二塊，第二次運一塊？）沒有這
      回事。」等語（見該卷八十九年十二月四日訊問筆錄），復供稱：「（你在大
      陸買三塊海洛因磚多少錢？）合計港幣三十萬元。」「（為什麼先回來台灣，
      海洛因丟在大陸？）海洛因還在老莫那裡，還沒有取貨，因為怕危險，所以先
      回來，前後和我接洽的有老莫、乙○○、雄哥，及不詳名姓人，最後成交是他
      們三人一起出面。」等語；更於本署偵訊時供稱：「（如何認識雄哥？）透過
      老莫認識的，他三人經常在一起。八十五年七月二十一日晚上以港幣三十萬元
      ，在砲台卡拉ＯＫ向他三人買。當時他三人都在場，我將錢交給老莫，乙○○
      也與他們一起算錢，事後每人各拿一些鈔票就走了，我不知他們有無分贓，有
      無叫謝賀鑄匯款給他。」等語。
    (三)證人黃勇成於台南高分院院八十六年度上重更（一）字第三○七號案件調查時
      供稱：「（本件煙毒案如何聯絡、運送？）當時我本要逃避偽造有價證券案三
      年四月之執行而逃到大陸地（區），我有幫過謝賀鑄作保，但他在大陸投資失
      敗，我國外投資也受波及，我（找）他要解決問題，他說其朋友做麝香要我去
      幫忙，到有位乙○○及張俊雄：：：拿出來，我打開一看發覺是海洛因，：：
      ：，後乙○○及張俊雄要我將毒品運回，因他知道我有二艘船，但我不敢這樣
      做，他們退而要我找臺灣的市場，我並不認識陳信南，：：：我並不知道毒品
      是如何運送進來的。」「（為何去陳信南處拿？如何知道他地址？）是大陸『
      老莫』打電話要我去向陳信南拿的，我是去問『老莫』地址，他去問大陸的人
      後，跟我說的，我才向他拿。」等語（見該案卷第五一頁、第一三七頁）；於
      台南高分院八十九年度上重更（五）字第三六一號案件審理時供稱：「（你怎
      知道陳信南那裡會有海洛因？）因為七月二十五日我有聯絡老莫，老莫說如果
      我不想要這些海洛因，他事先有安排管道進入臺灣，說海洛因可能在陳信南那
      裡。」「（老莫有沒有說臺灣的聯絡人是誰？）他說是「阿源」，後來我在調
      查站所指認的是乙○○。」等語（見該案卷九十年三月十五日審判筆錄）。
    (四)被告雖提出入出境記錄、台胞證及香港簽證等文件，試圖證明其於八十五年七
      月間並未至大陸地區乙節。然所謂入出境記錄或簽證、護照或台胞證上之入出
      境記錄，至多僅能證人持照人於該段期間內有循合法管道入出境之積極事實而
      已，尚不能以該記錄上無出境記錄，即證明持照人並未於其他時間出國前往特
      定地區之消極事實。故被告雖欲以此為不在場之證明，惟其證明力尚屬薄弱。
      且本件被告既經證人黃勇成、謝賀鑄證述被告確有參與「老莫」、「雄哥」等
      人販賣第一級毒品海洛因之犯行，且有收受贓款之事實，且依被告所陳情節，
      其與證人黃勇成、謝賀鑄並無仇隙，則衡情當無故意設詞誣陷之理，則於被告
      之不在場證明證據力薄弱之情形下，尚難僅以此作為有利於被告之認定。此外
      ，復有如第一級毒品海洛因另案扣押在卷為之論據。
三、然訊之被告堅決否認有甲訴人所指犯行，辯稱：(一)被告乙○○在八十五年七月六
    日至七月十七日時，身在台灣，根本不可能至大陸販毒，起訴書所列謝賀鑄自白
    顯然不足以認定被告乙○○認罪，但析其主張可知毒品是八十五年七月四日跟黃
    勇成一起找阿雄買的，且依甲訴人所提黃勇成之自白與謝賀鑄所述並不相符，而
    黃勇成所述，前後不一，亦有證據證明不實，謝賀鑄所言亦前後不一，尚難採信
    ，是甲訴人所憑之共犯自白各自前後矛盾，瑕疵顯著，對於販毒之時間、地點與
    毒販認識之順序、販毒之在場人員等事項，二名共犯所為自白無法相符，是依甲
    訴人提出之證據尚難證明被告乙○○犯罪等語。
四、按犯罪事實應依證據認定之，無證據不得認定犯罪事實。又不能證明被告犯罪者
    ，應諭知無罪之判決，刑事訴訟法第一百五十四條第二項及第三百零一條第一項
    分別定有明文。又事實之認定，應憑證據，如未能發現相當證據，或證據不足以
    證明，自不能以推測或擬制之方法，為裁判之基礎（最高法院四十年台上字第八
    六號判例參照）。而所謂證據，係指足以證明被告確有犯罪行為之積極證據而言
    ，該項證據須適於為被告犯罪之證明者，始得採為斷罪之資料（參照最高法院六
    十九年台上字第四九一三號判例）。認定不利於被告之事實，須依積極證據，苟
    積極證據不足為不利於被告事實之認定時，即應為有利於被告之認定，更不必有
    何有利之證據，最高法院亦著有三十年上字第八一六號判例可資參照。
五、經查：
    (一)甲訴人所引用證人即另案被告謝賀鑄於八十五年八月六日在臺灣臺南地方法院
      檢察署檢察官八十五年度偵字第九０六四號偵查中供詞，業據證人謝賀鑄於偵
      查中證稱：（問：有無在八十五年八年八月六日檢察官偵訊時指述黃勇成在八
      十五年三月底要買四號，叫你幫他找，你正好碰到乙○○，乙○○可以幫他找
      等語？）那是調查局調查後移檢方時我們只好這樣說，當時有檢察官、書記官
      、法警在場，調查局人員在外面候著等語（見88偵緝1783號卷第四五頁），又
      證人謝賀鑄於另案即臺灣高等法院臺南分院九十一年度上重更(七)字第一三二號
      九十一年九月十七日訊問時稱：當時是被刑求完所說的也不是事實，只是說是
      乙○○介紹的，是在調查局他們問時說我人在大陸如何購買品，他們說我是否
      認識乙○○，後來在偵查中檢察官訊問我就順勢答稱，我所陳述的不是事實，
      我和乙○○談話並沒有說到毒品的事情等語（見該院卷(二)第二四０、二四一頁
      ），而證人謝賀鑄於調查站受訊問之情形，亦經臺灣高等法院臺南分院於審理
      八十九年度上重更(五)字第三六一號八十九年十二月十一日勘驗調查錄影帶，此
      有該勘驗筆錄在該院卷可查，堪認證人謝賀鑄於受調查局人員訊問之自白，確
      係出於不正之方法，此亦經臺灣高等法院臺南分院八十九年度上重更(五)字第三
      六一號判決理由四所認定，是證人謝賀鑄稱於偵查中係順勢答稱，尚非不可採
      信，況且證人謝賀鑄亦到庭證稱：在大陸那一段期間未曾見過被告，所供述被
      告曾經提供阿雄、小林、老莫等人予以購買毒品之筆錄係遭刑求，都不實在，
      八十五年八月五日在調查站所做筆錄係不實筆錄，不是任意性的供述，八十五
      年八月六日於偵查時，檢察官沒有刑求，但因為被打怕了，因為調查員也是受
      檢察官指揮的等語（見本院九十一年十二月十八日訊問筆錄第三、四頁、九十
      二年十一月二十一日審判筆錄第二十四頁），準此，證人謝賀鑄於偵查中所為
      證述係受調查局不正方法取得自白後移送檢察官偵訊時所為證詞，其真實性已
      有可疑，況且謝賀鑄嗣於法院審理時均已改稱而有不同，是單以該次偵訊筆錄
      之自白，尚難據為被告不利之認定。
    (二)按刑事訴訟法第一百五十六條第二項規定：被告或共犯之自白，不得作為有罪
      判決之唯一證據，仍應調查其他必要之證據，以察其是否與事實相符。又犯毒
      品危害防制條例第四條第一項至第三項、第五條第一項至第三項、第六條第一
      項至第三項、第七條第一項至第三項、第八條第一項至第三項、第十條或第十
      一條第一、二項之罪，供出毒品來源，因而破獲者，得減輕其刑，毒品危害防
      制條例條例第十七條定有明文，則犯上開罪之人，如供出毒品之來源因而破獲
      者，既得藉以要求寬典減輕其刑，為擔保其所為不利於對向共犯之陳述之真實
      性，尤應有足以令人確信其陳述為真實之補強證據。所謂補強證據，則指除該
      自白或不利於己之陳述本身之外，其他足以證明自白之犯罪事實確具有相當程
      度真實性之證據而言，雖所補強者，非以事實之全部為必要，但亦須因補強證
      據與自白之相互利用，足使犯罪事實獲得確信者，始足當之。本件甲訴人所引
      為證據之證人黃勇成供詞，係主張被告於八十五年七月二十一日下午五、六點
      在砲台山卡拉ＯＫ向被告、雄哥、老莫購買毒品，然黃勇成於八十五年十月
      十七日供稱：三塊海洛因是我去深圳買的（見臺灣臺南地方法院八十五年度重
      訴字第二四號卷第二十二頁背面）；於八十六年十二月九日供稱：是在調查
      站時抓到林啟南，乙○○有在場，才知道他參與等語（見臺灣高等法院臺南分
      院八十六年度上重更(一)字第三０七號卷第二十四頁）；於八十八年三月四日
      供稱：有於八十五年七月五日，在大陸地區，向乙○○介紹之毒販港人「雄哥
      」、大陸人「老莫」以每塊（三五０甲克）八萬二千五百元港幣，共購得三塊
      海洛因磚，但尚未運回等語（見臺灣高等法院臺南分院八十八年度上更(二)字第
      十七號卷第一三五頁）；於八十八年八月十三日供稱：當時他們三人（指被
      告、雄哥、老莫）在珠海砲台山之一卡拉ＯＫ店，那天是八十五年七月二十一
      日晚上交錢給老莫、乙○○等語（見臺灣高等法院臺南分院八十八年度上重更
      (三)字第二０六號卷第一二一頁）；於八十八年九月二十九日供稱：當時海洛
      因放在桌上，我付三十萬元港幣等語（見臺灣高等法院臺南分院八十八年度上
      重更(三)字第二０六號卷第二０一頁），準此，證人黃勇成於另案歷次供稱之被
  告販毒時間、地點、金額均有不一，甚至供稱是在調查站抓到林啟南，被告有
      在場，才知道被告有參與，是證人黃勇成前揭證詞，已有前後不一之瑕疵，此
      外，被告乙○○提出之入出境紀錄顯示被告於八十五年七月二十一日並無出境
      紀錄（見88偵緝1783號卷第一三０頁之內政部警政署入出境管理局出具之國人
      入出境日期證明書），中華人民共和國甲安部出入境管理局核發之台胞證及香
      港多次入境許可證俱無被告於八十五年七月二十一日身在大陸或香港之記錄（
      見88偵緝1783號卷第五十一頁至第六十三頁），卷內復有被告所駕駛之車號Ｘ
      Ｗ－４５１１號自用小客車於八十五年七月十五日十六時三十五分許，在省道
      台一線高雄縣路竹鄉超速之舉發單影本、車輛違規記錄、被告乙○○於八十五
      年七月十日與高雄區中小企業銀行簽訂支票存款往來約定書、於八十五年七月
      十三日向中小企業銀行活期儲蓄存款取款憑條之證據可查。
    (三)綜合以上，甲訴人認定被告乙○○販賣第一級毒品海洛因所據之證人謝賀鑄於
      另案偵查中之自白，業經證人謝賀鑄證稱非實在，另一證人黃勇成之證詞復有
      前後不一之瑕疵，且缺乏其他足以證明自白之犯罪事實確具有相當程度真實性
      之補強證據，卷內所存之其他證據亦不足與自白相互利用而使犯罪事實獲得確
      信，是本件尚未達到通常一般之人均不致有所懷疑，得確信其為真實之程度，
      本院復查無其他積極證據足以證明被告犯罪，不能證明被告犯罪，依法應諭知
      無罪之判決。
據上論斷，應依刑事訴訟法第三百零一條第一項，判決如主文。
本案經檢察官蔡國禎到庭執行職務
中      華      民      國    九十三    年      四      月    二十八    日
                                  臺灣高雄地方法院刑事第九庭
                                      審判長法  官    孫啟強
                                            法  官    張茹棻
                                            法  官    楊智守
右正本證明與原本無異。
如不服本判決，應於判決送達後十日內，向本院提出上訴狀。
                                            書記官    王美玲
中    華    民    國      九十三      年      四      月      二十八    日
